臺灣士林地方法院刑事判決　　　　　　　93年度易緝字第76號
公　訴　人　臺灣士林地方法院檢察署檢察官
被　　　告　己○○
上列被告因侵占等案件，經檢察官提起公訴（88年度偵字第5501
號），本院判決如下：
    主  文
己○○共同損壞他人之自用小客車擋風玻璃、車門，足以生損害
於他人，處有期徒刑柒月。
被訴侵占、恐嚇取財部分無罪。
    事  實
一、己○○於民國87年12月5 日至台北市○○區○○路2 段26巷
    乙○○經營之國賓汽車有限公司（以下稱國賓公司）購買EW
    -3520 號自用小客車，預付新台幣（下同）5 萬元訂金，翌
    日因故發生車禍，於同年月14日上午10時30分許，至國賓公
    司向乙○○抱怨車況不好，要求退車返還訂金，乙○○表示
    願退還3 萬元，遭己○○拒絕後，乙○○因故外出試車，己○○不奈即向店內員工丁○○、李鎧丞（原名丙○○）稱：
    「要來砸店，明天不用來上班了！」，嗣由丁○○轉告乙○○，以加害財產之事恐嚇乙○○（起訴書誤為丁○○、李鎧
    丞），致生危害於安全。己○○於87年12月16日凌晨2 時許
    ，即與不詳姓名、年籍之成年男子共同基於犯意之聯絡，由
    該名成年男子前往國賓公司砸店，損壞國賓公司鐵門及停放
    在公司門口庚○○使用（其父蔡清樹所有）之TN-2200 號、
    甲○○所有V2-4028 號自用小客車之擋風玻璃、車門，足以
    生損害於乙○○、庚○○、甲○○。
二、案經乙○○、庚○○、甲○○訴由台北市政府警察局內湖分
    局移送台灣士林地方法院檢察署檢察官偵查起訴。
    理  由
壹、有罪部分：
一、訊據被告己○○堅決否認有恐嚇、毀損犯行，辯稱：其並未
    跟國賓公司的員工說隔天要去砸店，也沒有去砸停在公司前
    面的汽車。惟查：
（一）被告於87年12月14日上午10時30分許，至國賓公司向乙○○抱怨車況不好，要求退車返還訂金，乙○○表示願退還
      3 萬元，遭被告拒絕後，乙○○因故外出試車，己○○不
      奈即向店內員工丁○○、李鎧丞（原名丙○○）稱：「要
      來砸店，明天不用來上班了！」，嗣由丁○○轉告乙○○
      ，以加害財產之事恐嚇乙○○，致生危害於安全等情，業
      據證人李鎧丞、丁○○於本院審理時證述明確（見本院94
      年2 月1 日、15日審判筆錄）。上開二位證人之證詞互核
      相符；且證人僅為國賓公司之員工，與被告並無仇隙，應
      無故意陷害被告之理；參以國賓公司翌日果遭人砸店，足
      認上開二位證人之證詞可以採信，而認被告有恐嚇被害人
      乙○○之行為。又證人李鎧丞復證稱：當時國賓公司因為
      這件事停業一段時間，其隔天即未去上班；證人丁○○證
      稱：因為被告說要去國賓公司砸店，所以當天乙○○就叫
      他們把店內的車子移走等語，足見被害人乙○○當時確因
      被告之恐嚇行為而心生畏懼，致生危害於安全。
（二）查於87年12月16日凌晨2 時許，有一不詳姓名、年籍之成
      年男子前往國賓公司砸店，損壞國賓公司鐵門及停放在公
      司門口庚○○使用之TN-2200 號、甲○○所有V2-4028 號
      自用小客車之擋風玻璃、車門等情，業據被害人乙○○、
      庚○○於警詢時、證人甲○○於本院審理時證述明確（見
      1300號偵查卷第12、13、16頁、本院94年2 月1 日審判筆
      錄），並有現場照片十張附卷可稽。
（三）被告雖否認其有派人要前往國賓公司砸店。然被害人乙○○警詢中證稱：被告於87年12月5 日到其公司購買一部車
      ，嗣因發生車禍將該車送回其公司修理，並於同年12月14
      日到其公司藉口說該車車況不好要求退車，並恐嚇其公司
      員工丁○○、李鎧丞二人，叫其明天不用來上班，會派小
      弟前來砸店；於12月16日凌晨2 時，其店鐵門被石頭砸凹
      及停放在店外空地2 台自小客車前後擋風玻璃及側門遭毀
      ；是被告教唆手下所為，被告曾揚言砸店；另案發時鄰居
      曾看見歹徒，該歹徒戴眼鏡、瘦高，被告身邊有一手下是
      上述特徵，其未曾與人結怨等語（見1300號偵查卷第10
      -13 頁）。而被告亦供稱：乙○○以15萬元將該部車賣給
      他，其當時只有5 萬元，乙○○叫其過戶先拿去開，車子
      出車禍後其發現沒有行照，有向乙○○抱怨為何未將行照
      給他，而與乙○○起爭執等語（見本院94年2 月1 日審判
      筆錄）。足見被害人乙○○與被告於案發時確有糾紛存在
      ，而有犯罪的動機存在。參以被告於案發前之94年2 月14
      日方在國賓公司對員工丁○○、李鎧丞稱：「要來砸店，
      明天不用來上班了！」，已如前述，恐嚇與毀損行為之時
      間緊接，且嗣發生之砸店行為與恐嚇之內容相符，足以認
      定本件毀損行為係被告所為。此外，被害人庚○○、甲○○於警詢時均稱並未他人有仇恨或糾紛，亦足以排除他人
      係針對庚○○、甲○○所為。被害人庚○○、甲○○之車
      輛應係於案發時正好停在國賓公司前之空地而遭被告毀損
      ，應可認定。
（四）綜上所述，被告有事實欄所述之犯行，應可認定。
二、核被告所為，係犯刑法第354 條之毀損罪。其與不詳姓名、
    年籍之成年男子間，有犯意聯絡及行為分擔，均為共同正犯
    。起訴書雖認被告恐嚇被害人丁○○、李鎧丞，另犯刑法第
    305 條之恐嚇罪，且該罪與上開之毀損罪有方法結果之牽連
    關係等語。惟查被告僅稱「要來砸店，明天不用來上班了！
    」，而國賓汽車之負責人為乙○○，是被告之行為應係透過
    國賓公司員工以間接方式將加害財產之事恐嚇乙○○，其並
    未以加害生命、身體、自由、名譽、財產之事恐嚇丁○○、
    李鎧丞，此部分起訴事實應予更正。又被告恐嚇乙○○之犯
    行雖構成刑法第305 條之恐嚇罪，然其進而實現恐嚇之內容
    ，毀壞國賓公司鐵門（被害人乙○○之財產），其所犯之恐
    嚇罪與毀損罪間有危險犯與與實害犯之吸收關係，恐嚇罪應
    為毀損罪所吸收而不另論罪，附此敘明。又被告基於一個砸
    店毀損犯意為毀損行為，損壞被害乙○○、庚○○、甲○○
    三人之物，係一行為觸犯數罪名，為以想像競合犯，應依刑
    法第55條之規定從一重處斷。爰審酌被告之品行、智識程度
    ，因與告訴人乙○○間之買賣車輛糾紛，即恣意砸毀國賓公
    司及停放在公司前空地之車輛，嚴重影響他人之財產安全，
    犯後又拒不到案，一再飾詞卸責，毫無悔意及所造成之損害
    等一切情狀，量處如主文第1 項所示之刑。
貳、無罪部分：
一、公訴意旨略以：被告於88年1 月12日，在台北市○○路○ 段
    26巷巷口，向告訴人戊○○借用CK-3651 號自用小客車，2
    、3 天後歸還，詎被告意圖為自己不法之所有，非但未歸還
    該部車，予以侵占後，竟向告訴人戊○○恫嚇稱：如要回該
    車，準備30萬元，否則小心一點準備搬家等語，告訴人戊○○心生畏懼，又無力給付30萬元，遂不敢返家，因認被告涉
    有刑法第335 條第1 項、第346 條第3 項罪嫌等語。
二、按犯罪事實應依證據認定之，無證據不得認定犯罪事實；又
    不能證明被告犯罪者，應諭知無罪之判決；刑事訴訟法第
    154 條第2 項、第301 條第1 項分別定有明文。又告訴人之
    告訴，係以使被告受刑事訴追為目的，是其陳述是否與事實
    相符，仍應調查其他證據以資審認。再認定不利於被告之事
    實，須依積極證據，苟積極證據不足為不利於被告事實之認
    定時，即應為有利於被告之認定。
三、公訴人認被告涉有侵占、恐嚇取財犯行，無非係以告訴人戊○○指訴為其論據。惟訊據被告堅決否認有侵占、恐嚇取財
    犯行，辯稱：其並未向告訴人戊○○借用CK-3651 號自用小
    客車，其係與告訴人戊○○一同去三峽處理債務時搭乘過這
    部車，處理債務後就聯絡不到戊○○；其並未恐嚇：如要回
    該車，準備30萬元，否則小心一點準備搬家等語。
四、經查：告訴人戊○○雖於警詢、偵查中指訴被告於88年1 月
    12日下午4 時，在台北市○○路○ 段26巷巷口，向其借用CK
    -3651 號自用小客車，且藉故遲不歸還，並稱：如要回該車
    ，準備30萬元，否則小心一點準備搬家等語等情，然為被告
    所否認。而乙○○於偵查中僅稱：有聽他們說借車的事，恐
    嚇其就不知道等語（見第3121號偵查卷第31頁），是乙○○
    就被告是否有侵占、恐嚇取財犯行並不知情。故本件除告訴
    人之指訴之外，並無其他證據證明其指訴與事實相符。再參
    酌告訴人戊○○經本院傳喚無著，無從於審理時命其具結擔
    保其證詞之可信度，且賦予被告反對詰問之機會，自難僅憑
    其於警詢、偵查中之指訴認定被告有侵占、恐嚇取財之犯行
    。
五、此外，復查無其他積極證據足資證明被告有何侵占、恐嚇取
    財犯行，揆諸前開說明，自不能證明被告犯罪，應為無罪之
    諭知。
參、依刑事訴訟法第299 條第1 項前段、第301 條第1 項、刑法
    第28條、第354 條、第55條、罰金罰鍰提高標準條例第1 條
    前段，判決如主文。
本案經檢察官張惠菁到庭執行職務
中　　華　　民　　國　　94　　年　　4 　　月　　22　　日
                  刑事第七庭審判長法  官  王梅英
                                  法  官  王沛雷
                                  法  官  劉秉鑫
以上正本證明與原本無異。
如不服本判決，應於判決送達後10日內，向本院提出上訴狀。
                                  書記官  曾恆壽
中　　華　　民　　國　　94　　年　　4 　　月　　22　　日
附錄本案論罪科刑法條全文：
中華民國刑法第354 條：
毀棄、損壞前二條以外之他人之物或致令不堪用，足以生損害於
公眾或他人者，處2 年以下有期徒刑、拘役或500 元以下罰金。
